臺灣高等法院高雄分院刑事判決　　　　 96年度上訴字第807號
上　訴　人　臺灣高雄地方法院檢察署檢察官
被　　　告　甲○○
上列上訴人因被告違反電業法案件，不服臺灣高雄地方法院95年
度訴字第469 號中華民國96年3 月1 日第一審判決（起訴案號：
臺灣高雄地方法院檢察署94年度偵續字263 號），提起上訴，本
院判決如下：
    主  文
原判決撤銷。
甲○○改變電度表之構造，使其失效不準而竊電，處有期徒刑捌
月。
電子零件參只，沒收。
    事  實
一、甲○○係吉成建設股份有限公司（以下簡稱吉成公司）之負
    責人，該公司建有高雄縣美濃鎮○○街3 之31號至33號3 戶
    房屋，為減少前開3 戶房屋之電費支出，自民國（以下同）
    90年11月間起，破壞臺灣電力股份有限公司（以下簡稱臺電
    公司）基於使用借貸關係，委由用戶保管而設置於上址內，
    以供應電力之電號為：00-00-0000-00-0 、00-00-0000-00-
    0 、00-00-0000-00-0 之電度表箱外之封印鎖，開啟電表，
    再自行加裝具有阻抗電錶轉速之電子零件，而改變電錶之內
    部結構，致使電錶所呈現之用電度數少於實際用電度數而失
    準，其後再將封印鎖重新裝入，以逃避臺電公司人員之稽查
    。嗣於92年6 月17日，經臺電公司鳳山區營業處稽查人員於
    一般稽查時發現其電錶之封印鎖有遭撬開之痕跡，經會同警
    員及甲○○到場勘查，以高阻計儀器測試上開電表，發現均
    裝有電阻零件竊電之情形而查獲，並扣得其所有電子零件3
    只。經依其屋內電器設備容量為6 瓩及每天使用8 小時，每
    月30天計算過去1 年7 月（90年11月至92年6 月計17月）每
    戶房屋竊電分別為22436 度〈6 （用電設備容量6 瓩）×8
    （小時）×30（天）×17（月）－2044（已收費度數）＝22
    436 〉、19512 度〈6 （用電設備容量6 瓩）×8 （小時）
    ×30（天）×17（月）－4968（已收費度數）＝19512 〉、
    21219 度〈6 （用電設備容量6 瓩）×8 （小時）×30（天
    ）×17（月）－3261（已收費度數）＝21219 〉，合計竊電
    共約63 167度（22436 ＋19512 ＋21219 ＝63167） ，以每
    度平均單價新臺幣（以下同）2.48元計算，全部竊電價格約
    為15萬6 千6 百54元（63167 ×2.48＝156,654） 。
二、案經高雄縣政府警察局旗山分局移送臺灣高雄地方法院檢察
    署檢察官偵查起訴。
    理  由
一、訊之被告甲○○固不否認為吉成公司之負責人，及該公司所
    有高雄縣美濃鎮○○街3 之31號至33號戶房屋之電度表外箱
    封印鎖有遭破壞，且該3 具電度表遭加裝具有阻抗電表轉速
    之電阻器等事實，惟矢口否認有違反電業法之偷電犯行，辯
    稱：我並未在3 具電度表內加裝電阻器，非我所為，也不知
    道係何人所為云云。惟查：
（一）上揭3 戶用電戶有偷電之事實，業據告訴人臺電公司具狀
      指訴綦詳，核與證人即現場查獲人員乙○○於本院審理時
      陳稱：「（問：92年6 月17日有無至高雄縣美濃鎮○○街
      3 之31號至33號3 戶房屋查獲甲○○涉嫌在電錶上裝置電
      阻器？）答：有」「（問：他當時有說什麼？）答：他說
      房屋內的器具寫少一點，讓他罰金罰少一點」「（問：有
      無說是何人裝置電阻器？）答：房子是他的，一定有人動
      手腳」等語（見96年5 月21日本院審判筆錄）；證人丙○
      ○亦陳稱：「（問：92年6 月17日有無至高雄縣美濃鎮○
      ○街3 支31號至33號3 戶房屋查獲甲○○涉嫌在電錶上裝
      置電阻器？）答：是的」等語（見96年5 月21日本院審判
      筆錄）。又該用戶之電錶有被拆開並加植入電子零件以阻
      止電錶之計算，此復有當場拍得之照片可稽（見94年度偵
      續字第263 號偵查卷第26頁照片紅色箭頭及圓圈部分是加
      裝之電子零件），足見該3 戶房屋之電錶確有被拆開並加
      植入電子零件以阻止電錶計算之偷電情事。
（二）又該3 戶房屋被查獲當時，屋內各有40W 日光燈6 支、雙
      聯插座5 個、電視機1 臺、電冰箱1 臺、開飲機1 臺、熱
      水器1 臺、冷氣機4 臺、冷氣機1 臺，此有查獲當日12時
      所製之用電實地調查書3 紙可稽（見94年度核退偵字第23
      4 號偵查卷第16、17、18頁）。因92年6 月17日被查獲當
      時，該3 戶房屋內各有前述電器用品，足見當時該3 戶房
      屋當時都正在竊電。
（三）又依前開3 戶之用電實地調查書3 紙，被告甲○○均有在
      「用戶或用電人簽章欄」上簽名，此有該3 紙用電實地調
      查書上被告甲○○之簽名可憑，足見查獲當時被告甲○○
      是實際之用電戶，自應對查獲前之竊電行為負責。至被告
      甲○○於查獲後之92年7 月1 日將房屋轉售他人，仍不影
      響於被告甲○○先前偷電行為之成立，其嗣後售屋行為，
      仍不能對其為有利之證明。
（四）又該高雄縣美濃鎮○○街3-31號房屋即用電電號00-00-00
      00-00-0 號其90年9 月用電度數為539 度，11月用電度數
      遽降為79度；該高雄縣美濃鎮○○街3-32號房屋即用電電
      號00-00-0000-00-0 號其90年9 月用電度數為1185度，11
      月用電度數遽降為741 度；又該高雄縣美濃鎮○○街3-33
      號房屋即用電電號00-00-0000-00-0 號其90 年9月用電度
      數為722 度，11月用電度數遽降為315 度，此有臺電公司
      提出之用電情形明細表可稽（見本院卷第17、18、19頁）
      。查該前開用電戶於90年9 月及11月每月用電度數前後相
      差甚多，約為原用電度數之7 分之1 、5 分之3 、2 分之
      1 不等，因90年11月以後1 年7 個月之每月用電度數均不
      多（見前述用電情形明細表），足見前開3 戶用電戶是自
      90 年11 月起開始有偷電情事。
（五）又證人即臺電公司職員丁○○陳稱：「（問：被告竊電多
      少，如何計算？）答：依據電業法第73條之規定，根據現
      場的用電設備，有冷氣機、電能熱水器、日光燈、電視機
      、電冰箱、電扇、開飲機等設備計算，每天用8 小時，乘
      以12個月，減掉過去1 年平常使用的度數，剩下確定的度
      數乘以平均單價」等語（見96年5 月21日本院審判筆錄）
      ，依此計算該3 戶房屋所竊電度數分別為22436 度〈6 （
      用電設備容量6 瓩）×8 （小時）×30（天）×17（月）
      －2044（已收費度數）＝22436 〉、19152 度〈6 （用電
      設備容量6 瓩）×8 （小時）×30（天）×17（月）－49
      68（已收費度數）＝19512 〉、21219 度〈6 （用電設備
      容量6 瓩）×8 （小時）×30（天）×17（月）－3261（
      已收費度數）＝21219 〉，合計竊電共約63167 度（2243
      6 ＋19512 ＋21219 ＝63167） ，以每度平均單價新臺幣
      2.48元計算，全部竊電價格約為15萬6 千6 百54元（6316
      7 ×2.48＝156,654 ）。
    綜上所述，因該3 戶房屋之電錶確有被拆開並加植入電子零
    件以阻止電錶計算，足見確有偷電情事，又該房屋每戶都有
    電視機、電冰箱、開飲機、熱水器、冷氣機等電器設備，而
    被告甲○○均有在「用戶或用電人簽章欄」上簽名，足見查
    獲當時被告甲○○是實際之用電戶，自應對查獲前之竊電行
    為負責，事證明確，被告甲○○所辯係卸責之詞，不足採信
    ，其犯行已堪認定。
二、被告甲○○在其所有房屋之電錶內加裝阻抗電錶轉速之電子
    零件竊電，核其所為，係犯電業法第106 條第3 款之改變電
    度表構造使其失效不準之竊電罪，及刑法第323 條、第320
    條第1 項之竊盜罪。被告甲○○所犯上開2 罪，係特別法與
    普通法之競合關係，應從特別規定之電業法第106 條第3 款
    之罪處斷。
三、公訴意旨另以：被告甲○○自90年9 月至同年10月間，就前
    開3 戶房屋，破壞電度表箱外之封印鎖，開啟電表，再自行
    加裝具有阻抗電錶轉速之電子零件，而改變電錶之內部結構
    ，致使電錶所呈現之用電度數少於實際用電度數而失準，因
    認被告此部分亦涉有電業法第106 條第3 款之改變電度表構
    造使其失效不準之竊電罪嫌。經查：查前開3 用電戶於90年
    9 月及11月每月用電度數前後相差甚多，約為原用電度數之
    7 分之1 、5 分之3 、2 分之1 不等，已如前述，應認前開
    用電戶是自90年11月起開始有偷電情事，在此之前因用電差
    異較小，尚難認90年11月前被告甲○○有竊電，此外復查無
    其他確切證據證明被告甲○○有此部分犯行，此部分犯罪不
    能證明，惟依公訴意旨認此部分與前述論罪部分有實質上同
    一罪關係，此部分爰不另為無罪之諭知，附此敘明。
四、原審不察，遽諭知無罪，尚有未洽，檢察官上訴指摘原判決
    不當，為有理由，原判決自應予撤銷改判，審酌被告甲○○
    身為建設公司之負責人，竟在公司所有房屋之電錶內加裝阻
    抗電錶轉速之電子零件而竊電，犯後飾詞狡辯，查獲迄今已
    久仍拒不和解理賠，及其犯罪動機、目的、手段、犯罪所得
    ，及犯後態度不佳，偷電已有一段時間等一切情狀，爰量處
    有期徒刑8 月。扣案之電子零件3 只，是被告甲○○所有供
    竊電犯罪使用之物，應依刑法第38條第1 項第2 款規定宣告
    沒收。
據上論結，應依刑事訴訟法第369 條第1 項前段、第364 條、第
299 條第1 項前段，電業法第106 條第3 款，刑法第38條第1 項
第2 款，罰金罰鍰提高標準條例第1 條前段，判決如主文。
本案經檢察官林應華到庭執行職務。
中　　華　　民　　國　　96　　年　　6 　　月　　25　　日
            刑事第六庭  審判長法  官  王憲義
                              法  官  李璧君
                              法  官  張盛喜
以上正本證明與原本無異。
如不服本判決應於收受本判決後10日內向本院提出上訴書狀，其
未敘述上訴理由者，並得於提起上訴後10日內向本院補提理由書
狀（均須按他造當事人之人數附繕本）「切勿逕送上級法院」。
中　　華　　民　　國　　96　　年　　6 　　月　　26　　日
                              書記官  林明威
附錄本件判決論罪科刑法條：
電業法第106 條第3 款
有左列行為之一者為竊電，處5 年以下有期徒刑、拘役或5 百元
以下罰金：
三  損壞或改變電度表、無效電力計、其他計電器之構造，或以
其他方法使其失效不準者。
